臺灣臺中地方法院民事判決
                                    109年度豐簡字第836號
原      告  張怡文  

訴訟代理人  荊昌運  

被      告  周品勳  

訴訟代理人  楊智閔  

上列被告因過失傷害案件，經原告提起損害賠償之刑事附帶民事
訴訟（本院109年度豐交簡附民字第8號），經刑事庭裁定移送前
來，本院於民國110年11月10日言詞辯論終結，判決如下：
　　    主      文
被告應給付原告新臺幣（下同）40萬6,518元。
原告其餘之訴駁回。
訴訟費用1,000元由被告負擔。
本判決第一項得假執行。但被告如以40萬6,518元為原告預供擔
保後，得免為假執行。
　　事實及理由
壹、程序事項：
　  按訴狀送達後，原告不得將原訴變更或追加他訴，但擴張與
    減縮應受判決事項之聲明者，不在此限，民事訴訟法第255
    條第1項第3款，第262條第1項前段分別定有明文。本件原告
    起訴時原聲明請求：被告應給付原告新臺幣（下同）45萬元
    等語（見附民卷第9頁）。嗣於民國110年11月10日言詞辯論
    時，撤回不請求眼鏡費用3,500元、部分醫療用品費296元（
    見本院卷第325頁、第488頁），變更聲明為：被告應給付原
    告43萬6,518元等語（見本院卷第488頁），核屬減縮應受判
    決事項之聲明，與上開規定相符，應予准許。
貳、實體事項：　　
一、原告主張：被告於民國108年9月9日11時48分許，駕駛車牌
    號碼0000-00號自用小客車（下稱系爭汽車），沿臺中市神
    岡區三民路由神清路往中山路方向行駛，行經臺中市○○區○○
    路00000號燈桿前，停於路邊後，本應注意汽車迴車前，應
    暫停並顯示左轉燈光或手勢，看清有無來往車輛，並注意行
    人通過，始得迴轉，惟卻未依上開規定，貿然自路邊發動車
    輛行駛欲迴轉到對向車道。適原告騎乘車牌號碼000-0000號
    普通重型機車（下稱系爭機車）沿臺中市神岡區三民路慢車
    道由中山路往神清路方向直行行經該處，不及閃避，2車發
    生碰撞，致原告人車倒地（下稱本件車禍），因而受有「頭
    部鈍傷、右側膝部擦傷、左側膝部挫傷、右側手肘擦傷、右
    側手部挫傷、右側肩膀挫傷併旋轉肌破裂、肩胛下肌部分撕
    裂、關節唇部分撕裂，併肩關節活動部分受限」傷勢【合稱
    系爭傷勢】。爰依侵權行為法律關係，請求①醫療費用9萬0,
    963元、②醫療附屬用品及車資1,243元、③復健費25,700元、
    ④住院6日及出院後30日之看護費7萬2,000元、⑤休養4個月不
    能工作損失14萬4,000元、⑥考慮折舊後，請求系爭機車修理
    費3,667元、⑦精神慰撫金10萬元。扣除原告目前請領強制險
    1,055元，請求被告賠償43萬6,518元等語。並聲明：如程序
    事項變更後之聲明。
二、被告則以：原告因本件車禍所致之傷勢，僅「頭部鈍傷、右
    側膝部擦傷、左側膝部挫傷、右側手肘擦傷、右側手部挫傷
    」，至於原告「右側肩膀挫傷併旋轉肌破裂、肩胛下肌部分
    撕裂、關節唇部分撕裂，併肩關節活動部分受限」傷勢，並
    非本件車禍所致。就原告請求之醫藥費，僅清泉醫院700元
    與本件車禍有關。機車修復費考量折舊後應估定為3,667元
    。原告請求的復健費用，與本件車禍無關。觀清泉醫院證明
    書，原告並無不能工作之情事。原告未能舉證其右肩傷勢與
    本件車禍有關，故原告並無因車禍所致傷勢造成其不能工作
    。原告是否有全日看護之必要，容有疑問。就原告請求之慰
    撫金，請求予以核減等語，資為抗辯。並聲明：㈠原告之訴
    駁回。㈡如受不利判決，被告願供擔保，請准宣告免為假執
    行。
三、本院之判斷：
　㈠按因故意或過失，不法侵害他人之權利者，負損害賠償責任
    ，民法第184條第1項前段定有明文。次按汽車迴車時，應依
    下列規定：五、汽車迴車前，應暫停並顯示左轉燈光或手勢
    ，看清無來往車輛，並注意行人通過，始得迴轉，道路交通
    安全規則第106條第5款亦有明文。經查：
  ⒈原告主張被告於上開時、地，駕駛上開系爭汽車，因迴車不
    慎，致2車發生碰撞，原告人車倒地後，受有右側膝部擦傷
    、左側膝部挫傷、右側手肘擦挫傷、右側手部挫傷、頭部鈍
    傷乙情，為被告所不爭執（見本院卷第277至279頁），並有
    清泉醫院診斷證明書可佐（見本院卷第53頁），且經本院依
    職權調取本院109年度豐交簡字第851號刑事卷宗後，核閱偵
    查卷內之道路交通事故現場圖、道路交通事故調查報告表(
    一)(二)、臺中市政府警察局道路交通事故談話紀錄表、補
    充資料表、現場照片、初步分析研判表屬實，堪信為真實。
  ⒉原告另主張其因本件車禍，受有「右側肩膀挫傷併旋轉肌破
    裂、肩胛下肌部分撕裂、關節唇部分撕裂，併肩關節活動部
    分受限」傷勢等語，則為被告所否認（見本院卷第279頁）
    。雖原告於108年9月9日因車禍前往清泉醫院急診，依清泉
    醫院開立診斷書僅載明「頭部鈍傷、右側手肘擦傷、右側手
    部挫傷、右側膝部擦傷、左側膝部挫傷」，嗣後於108年11
    月14日始至澄清醫院住院，於同年月5日接受右肩關節鏡旋
    轉肌破裂修補手術等情，有清泉醫院、澄清中港分院診斷證
    明書可佐（見本院卷第51至53頁）。然查：
　⑴因車禍所致傷勢產生的疼痛、不適，有時並非車禍當日感受
    最深，且會受其他更疼痛部位影響而忽略，或僅有做出特定
    動作時方會感受疼痛。原告或許是車禍當時，僅注意其頭部
    、右側手肘、右側手部、雙膝挫傷的疼痛，忽略其右肩的傷
    勢，故於清泉醫院急診時未特別針對其右肩傷勢反應，然尚
    無法因此即排除原告右肩傷勢非車禍所致。參以原告陳稱：
    車禍發生感受到全身酸痛，擦傷部分更為之痛，有告知雙手
    舉不起來等語（見本院卷第365頁），惟未明確表示右肩有
    撕裂傷勢的可能。且清泉醫院110年3月31日清泉字第110000
    0186號函亦載明：「急診時僅先就傷口為緊急處置。至於肌
    腱之損傷，在急診初步無法詳細診斷及排除，從時間關聯性
    來看其（指原告右肩傷勢與本件車禍的）因果關係無法完全
    排除」等語（見本院卷第151頁）。可知清泉醫院於原告急
    診時未針對原告肩膀部位拍攝X光，只做了上半身X光檢查（
    見本院卷第187頁、第223頁），此為事理之常，尚無從據此
    為不利原告之認定。
  ⑵因車禍所致之傷勢，本不會於急診當時立即確認，尤其原告
    右側肩膀旋轉肌破裂、肩胛下肌部分撕裂、關節唇部分撕裂
    之傷勢，如果未拍攝核磁共振（即MRI）的影像即無法明確
    肯認。原告陳稱：108年9月9日車禍後回家，每天覺得右肩
    特別疼痛，且越來越痛，才於108年9月16日至澄清中港分院
    門診就醫檢查。經醫師告知，有些狀況無法從X光片得知，
    故安排核磁共振檢查。需另外安排時間做檢查，檢查完再安
    排時間回診看報告，之後才決定手術，所以才導致車禍時間
    與住院開刀手術時間相隔兩個多月等語（見本院卷第365頁
    ），核與澄清中港分院110年4月12日以澄高字第1102207號
    函稱：「原告於108年9月16日骨科門診自訴因108年9月9日
    車禍造成右肩受傷，右膝挫傷，右肘挫傷等傷害，日後接受
    檢查發現右肩旋轉肌破裂、肩胛下肌破裂。因病患為年輕女
    性，右肩病灶應屬於外傷造成」等語（見本院卷第153頁）
    ；於110年10月6日以澄高字第1102641號函稱：「拍攝MRI影
    像時間為108年10月25日」等語（見本院卷第391頁），可知
    ①原告於車禍後一週左右即因右肩傷勢就醫，就醫時間與車
    禍時間相距不遠；②原告於車禍時右手有受傷，有清泉醫院
    診斷書可佐（見本院卷第53頁），可認原告人車倒地之傷勢
    ，亦有可能造成附近部位的右側肩膀受傷，只因急診時未能
    針對右肩拍攝核磁共振確認；③依衛生福利部中央健康保險
    署（下稱健保署）提供原告107年9月1日至108年9月30日之
    就醫紀錄，可知原告車禍前一年除了至澄清中港分院就醫外
    ，另有至天心中醫、正馨婦產科就醫（見本院卷第229至233
    頁）。❶經原告於本院說明：其107年12月26日至澄清中港分
    院是動腫瘤切除手術，與本件車禍無關（見本院卷第257頁
    ），核與澄清中港分院110年8月5日澄高字第1102462號函稱
    ：原告於107年12月至108年9月至本院就醫科別及次數，乳
    房外科住院2次，乳房外科門診30次，一般外科門診4次、整
    形外科門診2次，急診3次，婦產科門診7次，骨科門診5次等
    語（見本院卷第271頁）及澄清中港分院診斷證明書2份記載
    內容（見本院卷第367至368頁）相符。且本院亦函詢原告於
    108年9月9日車禍前，於107年12月至108年9月8日前，有無
    因右肩的傷勢至貴院一般外科、急診、骨科門診就診？（見
    本院卷第289頁、第299頁），經澄清中港分院以110年10月6
    日澄高字第1102641號函稱：「108年9月8日前無因右肩傷勢
    就醫之紀錄」等語（見本院卷第391頁）。❷天心中醫醫院以
    110年9月16日天總字第11009001號函稱：「原告於107年12
    月至108年9月8日期間因內科疾病來本院就診數次，無因外
    傷就診紀錄」等語（見本院卷第361頁）。❸因此，可推認原
    告右肩傷勢並非本件車禍前已存在之舊有傷勢。
　⑶被告雖抗辯：原告右肩傷勢應係退化性疾病，並非車禍所致
    云云（見本院卷第77頁、第93至95頁、第287頁）。經本院
    函詢澄清中港分院：「原告右肩挫傷併旋轉肌破裂之傷勢，
    係108年9月9日之車禍外力所致，或為退化性的疾病？」（
    見本院卷第381頁、第387頁）。該院以110年10月22日澄高
    字第1102672號函稱：「原告主訴於108年9月9日車禍之後方
    有右肩疼痛活動受限之症狀，而此傷勢應與外力所致有關」
    （見本院卷第461頁）。
　⒊綜上，本院認原告「右側肩膀挫傷併旋轉肌破裂、肩胛下肌
    部分撕裂、關節唇部分撕裂，併肩關節活動部分受限」傷勢
    ，亦為本件車禍所致新傷，並非固有的退化性疾病。從而，
    原告主張的系爭傷勢，均與被告迴車不慎之過失駕駛行為，
    具相當因果關係。從而，原告主張被告應負侵權行為損害賠
    償責任，應屬有據。
　㈡按不法侵害他人之身體或健康者，對於被害人因此減少勞動
    能力，或增加生活上之需要時，應負損害賠償責任；不法侵
    害他人之身體，被害人雖非財產上之損害，亦得請求賠償相
    當之金額，民法第193條第1項、第195條第1項分別定有明文
    。又民法第193條第1項規定之「增加生活上之需要」，係指
    被害人以前並無此需要，因為受侵害，始有支付此費用之需
    要而言（最高法院78年4月18日第9次民事庭會議決議(二)參
    照）。茲就原告所受損害，論述如下：
  1.醫療費用9萬0,963元、醫療附屬用品及車資1,243元、復健
    費25,700元：
  ⑴原告主張因本件車禍所受系爭傷勢，至澄清醫院、清泉醫院
    分別支出醫療費90,263元（不含兩次復健費2萬4,000元）、
    700元，共90,963元乙情，有澄清中港分院醫療費用明細在
    卷可證（見本院卷第461至465頁），參以被告針對澄清醫院
    700元並不爭執（見本院卷第281頁），因上開醫療費均係治
    療系爭傷勢，且系爭傷勢為本件車禍所造成。故原告此部分
    請求，應屬有據。
　⑵系爭傷勢既經本院認定均為本件車禍所致，原告請求醫療附
    屬用品及車資合計1,243元部分，未見被告爭執予以扣除（
    見本院卷第283頁），可認為被告所不爭執之事項，且經原
    告提出醫療附屬用品之統一發票、計程車資收據為證（見本
    院卷第55頁）。是原告此部分請求，亦屬有據。
　⑶原告主張因系爭傷勢支出復健費25,700元，業據其提出嘉衡
    物理治療所1,700元費用收據（見本院卷第39頁），並有澄
    清中港分院醫療費用明細中之復健費明細2萬4,000元在卷可
    證（見本院卷第465頁）。因上開復健費係治療系爭傷勢，
    且系爭傷勢為本件車禍所造成。從而，原告此部分請求，應
    屬有據。
　⒉看護費用72,000元
　　按民法第193條第1項所稱之增加生活上之需要，係指被害人
    以前並無此需要，因為受侵害，始有支付此費用之需要而言
    ，其因身體或健康受不法侵害，需人看護，就其支付之看護
    費，屬增加生活上需要之費用，加害人自應予以賠償。縱令
    由親屬代為看護照顧被害人，因親屬看護所付出之勞力並非
    不能評價為金錢，雖因二者身份關係而免除被害人之支付義
    務，惟此種基於身份關係之恩惠，自不能加惠於加害人，故
    由親屬看護時，雖無現實看護費之支付，仍應認被害人受有
    相當於看護費之損害，得向加害人請求賠償（最高法院88年
    度台上字第1827號、92年度台上字第431號判決意旨可資參
    照）。經查，原告因右肩傷勢，於108年11月14日住院，於1
    08年11月15日接受右肩關節鏡旋轉肌破裂修補手術，共住院
    6日，術後需專人照顧一個月，有澄清中港分院診斷證明書
    在卷可佐（見本院卷第137頁）；且經該院以110年10月6日
    澄高字第1102641號函稱：住院期間需專人看護，相當於全
    日看護照顧，出院後專人看護照顧一個月，相當於全日看護
    等語（見本院卷第391頁），可知原告所受傷害有經開刀手
    術及住院治療，住院期間及出院後一個月，自理生活仍有相
    當不便，經醫師研判有專人全日看護照顧之需要。被告抗辯
    ：以半日看護為已足云云（見本院卷第285頁），與上開醫
    師專業意見不同，並非可採。再者，原告右肩傷勢與車禍有
    因果關係，且原告請求每日以2,000元計算看護費用，亦未
    偏離目前一般民間全日看護之行情，是原告此部分請求7萬2
    ,000元(計算式：2,000元×36日＝72,000元)，應屬可採。
　⒊休養4個月不能工作損失14萬4,000元：　
  ⑴原告主張其於本件車禍前月薪36,000元，因車禍休養四個月
    ，受有不能工作損失14萬4,000元。經查，①原告右肩傷勢，
    與本件車禍有關，業經本院認定如上。觀諸原告所提出澄清
    中港分院診斷證明書記載：「原告於108年11月15日接受右
    肩關節鏡旋轉肌破裂修補手術，術後休養四個月」等語（見
    本院卷第51頁），可認原告主張因本件車禍所致右肩傷勢之
    手術，需休養四個月，應屬可信。②參以本院函詢原告任職
    之德隆地板木器廠：「原告於108年在貴公司任職時，平均
    月薪為若干？貴公司於108年11月至109年4月間是有期給付
    原告薪資？」（見本院卷第213頁），經該公司回覆稱：「
    原告於108年2月在本公司擔任業務助理。每月底新為3萬2,0
    00元全勤2,000元業務加班津貼2,000元，合計共3萬6,000元
    。」等語（見本院卷第375頁），故原告主張其每月月薪3萬
    6,000元，應屬可信。③再者，依原告任職之公司回覆：「原
    告因108年9月9日發生車禍，導致身體受傷沒辦法工作，致
    電告知情況，故108年10月至108年12月無法工作。且右手告
    知有實施手術，並拿醫院診斷書告知情況並請假，故108年1
    1月至109年4月並無法復工，也無給付薪資」（見本院卷第2
    15頁），可認原告確實因右肩傷勢及手術，受有四個月不能
    工作的薪資損失。
  ⑵從而，原告主張其因系爭傷勢休養四個月受有不能工作損失1
    4萬4,000元（36,000×4＝144,000），應屬有據。
　⒋機車修理費3,667元
  　按不法毀損他人之物者，被害人得請求賠償其物因毀損所減
    少之價額，民法第196條定有明文，且依該規定請求賠償物
    被毀損所減少之價額，得以修復費用為估定標準，但以必要
    者為限，如修理材料以新品換舊品，應予折舊（最高法院77
    年度第9次民事庭會議決議(一)決議要旨參照）。查系爭機
    車為訴外人張綉燕所有，有機車行照可佐（見本院卷第37頁
    ），惟張綉燕已將系爭機車損害賠償請求權讓與原告，有債
    權讓與契約書可參（見本院卷第69頁）。原告主張系爭機車
    經估價所需修復費用11,000元，考慮零件折舊因素後，僅請
    求3,667元，為被告所不爭執（見本院卷第171頁），故本件
    原告所得請求必要修復費用為3,667元。 
  ⒌精神慰撫金：
    按慰撫金之賠償須以人格權遭遇侵害，使精神上受有痛苦為
    必要，其核給之標準固與財產上損害之計算不同，然非不可
    斟酌雙方身份資力與加害程度，及其他各種情形核定相當之
    數額（最高法院51年度台上字第223號判例意旨參照）。本
    院審酌原告自陳其高職畢業，車禍前受雇於德隆地板木器廠
    ，目前受雇於雅諾木地板有限公司擔任文書處理工作，每月
    薪資36,000元（見本院卷第34頁），名下無財產所得之經濟
    狀況（見本院卷第25頁）；被告自陳大學畢業、年收入約60
    萬元，需扶養3個小孩（見本院卷第173頁），名下有利息所
    得、有財產等情（見本院卷第27至30頁），有兩造108年稅
    務電子閘門資料查詢表在卷可佐，並考量原告因本件車禍所
    受傷勢，休養及復健期間非短，認原告請求精神慰撫金7萬
    元範圍內，尚屬合理。逾此範圍之請求，尚嫌過高，不予准
    許。
　⒍綜上，原告因本件車禍所受損害共407,573元【計算式：90,9
    63＋1,243＋25,700＋72,000＋144,000＋3,667＋70,000＝407,573
    元】。
  ㈢強制險扣抵：
　  按強制汽車責任保險之保險人依強制汽車責任保險法規定所
    為之保險給付，視為被保險人損害賠償金額之一部分，被保
    險人受賠償請求時，得扣除之；本法所稱汽車，係指公路法
    第2條第10款規定之汽車及行駛道路之動力機械，強制汽車
    責任保險法第32條、第5條第1項定有明文。經查，被告抗辯
    ：原告於本件車禍事故發生後，因本件車禍所受損害，業已
    向強制汽車責任保險領取保險給付1,055元（見本院卷第187
    頁），有付款資料可佐（見本院卷第189頁），並為原告所
    不爭執（見本院卷第488頁），揆諸上揭說明，原告已受領
    之強制汽車責任保險金應視為被告損害賠償金額之一部份，
    是被告應賠償原告之金額為406,518元（計算式：407,573－1
    ,055＝406,518）。
四、綜上所述，原告依據侵權行為之法律關係，請求被告給付原
    告406,518元，為有理由，應予准許。逾此範圍之請求，為
    無理由，應予駁回。
五、本判決原告勝訴部分，係適用簡易程序所為被告敗訴之判決
    ，依民事訴訟法第389條第1項第3款規定，應依職權宣告假
    執行。被告聲明願供擔保，請准宣告免為假執行（見本院卷
    第277頁），核無不合，爰酌定相當之擔保金額。
六、本件為判決基礎已臻明確，兩造其餘攻擊防禦方法及訴訟資
    料，經本院審酌後，核與判決結果不生影響，爰不一一論述
    。
七、本件係原告提起刑事附帶民事訴訟，經本院刑事庭依刑事訴
    訟法第504條第1項規定裁定移送前來，依同條第2項之規定
    ，就原告身體健康法益受侵害部分，屬於因刑法過失傷害犯
    罪所受之損害，免納裁判費，惟於本件訴訟繫屬過程，就原
    告請求物之損害（即機車修理費3,667元）部分，因非刑法
    過失傷害罪所保護之法益，非屬犯罪所受之損害，依法補繳
    裁判費後，增生訴訟費用（即裁判費1,000元），依民事訴
    訟法第78條，命由被告負擔。
中　　華　　民　　國　　110 　年　　12　　月　10 　　日
                      臺灣臺中地方法院豐原簡易庭
                                  法　官　高士傑
以上正本係照原本作成。
如不服本判決，應於送達後20日內，向本院提出上訴狀並表明上
訴理由，如於本判決宣示後送達前提起上訴者，應於判決送達後
20日內補提上訴理由書（須附繕本）。如委任律師提起上訴者，
應一併繳納上訴審裁判費。
中　　華　　民　　國　　110 　年　　12　　月　10 　　日
                                  書記官　蔡伸蔚